【裁判字號】    99,消債聲,81
【裁判日期】    991227
【裁判案由】    聲請免責
【裁判全文】
臺灣士林地方法院民事裁定            99年度消債聲字第81號
債  務  人  盧柏豪即盧聰河
上列當事人聲請清算事件，本院裁定如下：
    主  文
債務人盧柏豪即盧聰河不免責。
    理  由
一、按法院為終止或終結清算程序之裁定確定後，除別有規定外
    ，應以裁定免除債務人之債務，消費者債務清理條例第132
    條定有明文。次按法院裁定開始清算程序後，債務人有薪資
    、執行業務所得或其他固定收入，而普通債權人之分配總額
    低於債務人聲請清算前2 年間，可處分所得扣除自己及依法
    應受其扶養者所必要生活費用之數額者，法院應為不免責之
    裁定，但債務人證明經普通債權人全體同意者，不在此限。
    且債務人債務人因浪費、賭博或其他投機行為，致財產顯然
    減少或負擔過重之債務，而生開始清算之原因者，法院應為
    不免責之裁定；但債務人證明經普通債權人全體同意者，不
    在此限。觀之同條例第133 條及第134 條第4 款即明。又法
    院裁定開始更生程序後，債務人免責前，法院裁定開始清算
    程序，其更生聲請視為清算聲請，復為同條例第78條第1 項
    後段所規定。
二、查債務人盧柏豪聲請更生事件，前經本院於民國98年12月25
    日以97年度消債更字第714 號裁定於98年12月30日17時起開
    始更生程序，並命司法事務官進行更生程序；嗣因債務人逾
    補報債權期間屆滿後10內之期間而未提出更生方案，而經本
    院於99年9 月24日以99年度消債清字第61號裁定自99年9 月
    29日17時起開始清算程序，並同時終止清算程序確定在案，
    有上開裁定在卷可憑。是依首揭規定，本院應依職權裁定是
    否免除債務人之債務。經查：
  (一)債務人現任職於力振五金有限公司，每月實領薪資新臺幣（
    下同）3 萬3,688 元等情，為其所自陳，並有其勞工保險被
    保險人投保資料表、員工職務證明書、98年1 月至99年8 月
    薪資明細表、98年度綜合所得稅各類所得資料清單在卷可憑
    （見消債更卷第143 、144 頁及司執消債更卷第87至89、98
    頁），足認其確有薪資之固定收入。而債務人於財產及收入
    狀況報告書中自陳其聲請清算即聲請更生前2 年間之收入共
    計83萬8,373 元等語，並提出其個人及柬埔寨籍配偶鍾姍樺
    之95至97年度綜合所得稅各類所得資料清單、債務人之97年
    1 月至10月薪資明細表為證（見消債更卷第26、27、70、71
    、145 、214 頁），堪認為真實。而債務人自陳其聲請更生
    前2 年間之必要支出〔包括其個人必要支出及2 名未成年女
    兒（均為91年11月7 日生）之扶養費〕共計51萬1,584 元乙
    節，查依上揭鍾姍樺之綜合所得稅各類所得資料清單所示，
    其於聲請清算前2 年間之每月平均收入僅7,851 元，則審酌
    債務人與其配偶之薪資差距、內政部所公布臺灣省95至97年
    度每人每月最低生活費分別為9,210 元、9,509 元及9,829
    元等情，上開必要支出金額並無不合。從而，債務人之聲請
    清算前2 年間可處分所得扣除自己及依法應受其扶養者所必
    要生活費用之數額後，尚餘32萬6,789 元（計算式：000000
    -000000 ＝326789）。而本件經本院裁定自98年9 月29日17
    時起開始清算程序，並同時終止清算程序，則債務人之普通
    債權人顯然無法於清算程序中受分配，其受分配總額為0 元
    ，明顯低於上開聲請清算前2 年間可處分所得扣除必要生活
    費用後之餘額，是依首揭消費者債務清理條例第133 條本文
    規定，應為不免責之裁定。
  (二)再依債權人提出之消費明細所示，債務人自96年3 月起即向
    債權人申請信用貸款，並於96年4 月間使用預借現金，共借
    20萬4,990 元，有債權人澳商澳盛銀行集團股份有限公司及
    日盛國際商業銀行股份有限公司（下稱日盛銀行）之民事陳
    報狀暨所附債務人消費明細在卷可按（見本院卷第17至31、
    32至45頁）。顯見債務人於96年3 月間即有支付困難之情事
    ，而需向金融機構借貸金錢，其本應更加撙節開銷，避免非
    必要支出。惟債務人於96年6 月至97年8 月間仍於富邦MOMO
    、美樂家、花旗保險代理人股份有限公司、巴黎保險、康健
    人壽等處消費，並自97年1 月起開始積欠日盛銀行之信用卡
    債務1 萬2,090 元，截至97年8 月止，每月均僅清償信用卡
    債務約10 %，而逐月增加其信用卡債務，有上開消費明細可
    參，依上開消費之處所、頻率、金額，於客觀上實難認係維
    持生活所必需之支出。債務人陳稱其為照顧中風父親及家裡
    基本開銷而無力清償債務等語，固值同情，然其債務人既知
    自身經濟狀況不佳，並使用預借現金、信用貸款而產生負債
    ，又同時積欠信用卡債務，復從事上開非維持生活所必需之
    消費行為，難謂無浪費之嫌。其因而增加負債致不能清償，
    足認可歸責於債務人，為保障債權人之權益，自不宜免除債
    務人之債務。
  (三)又本院經函詢全體普通債權人之意見，該等債權人均表示債
    務人應不予免責，有該等債權人之民事陳報狀在卷可憑，足
    見債務人未經普通債權人全體同意其免責，而債務人復未提
    出經普通債權人全體同意之證明，故無從認定債務人已有首
    揭消費者債務清理條例第133 條但書及第134 條但書所規定
    之情形，而得裁定免責。
三、綜上所述，堪認債務人確有消費者債務清理條例第133 條、
    第134 條第4 款所規定之情事，且未經普通債權人全體同意
    其免責，揆諸首揭規定，本件債務人不得免責。
四、爰裁定如主文。
中    華    民    國    99    年    12    月    27    日
                  民事第一庭  法      官  古振暉
上為正本係照原本作成。
如不服本裁定，應於裁定送達後10日內，以書狀向本院提出抗告
，並繳納抗告費新臺幣1千元。
中    華    民    國    99    年    12    月    28    日
                              書  記  官  劉淑慧

司法院資訊處製作；財團法人民間司法改革基金會備份。
